臺灣高等法院民事判決　　　　　　　　　96年度重上字第12號
上　訴　人　乙○○
被上訴人　　長虹建設股份有限公司
法定代理人　甲○○
訴訟代理人　鍾開榮律師
上列當事人間確認契約關係存在等事件，上訴人對於中華民國95
年11月10日臺灣臺北地方法院95年度重訴字第1215號第一審判決
提起上訴，本院判決如下：
    主  文
原判決廢棄，發回臺灣臺北地方法院。
    事實及理由
一、按依民事訴訟法第451條第1項規定，第一審之訴訟程序有重
    大瑕疵者，第二審法院因維持審級制度認為必要時，得廢棄
    原判決，將該事件發回原法院。
二、上訴人起訴主張：被上訴人於93年10月間在台北市內湖區○
    ○○路○段296巷65號搭建樣品屋銷售「長虹春曉」預售房屋
    ，伊向被上訴人購買預售屋松林區編號A1棟第7樓房屋（含
    車位）及其基地持分，並已交付訂金及簽約金共計新台幣（
    下同）214萬元。伊於94年1月4日至樣品屋丈量，發現尺寸
    有異，即要求被上訴人提出樣品屋尺寸圖，惟被上訴人遲未
    提出，伊於94年1月7日至系爭樣品屋現場，赫然發現被上訴
    人已在拆除樣品屋，被上訴人之職員與伊發生拉扯，嗣復以
    電話恐嚇伊，伊乃對被上訴人公司之負責人及職員提出刑事
    告訴。嗣伊於95年5月間發現被上訴人長達4個月未催告伊繳
    款，乃於95年5月19日發函被上訴人寄送繳款通知書，被上
    訴人於95年5月25日函復暫停收款，嗣被上訴人申請調解，
    經伊拒絕，被上訴人乃委請律師於95年9月6日來函表示因伊
    片面主張買受及交付房屋坪數之意思表示，與被上訴人公司
    出賣房屋坪數之意思表示及兩造所簽訂之契約不相符合，兩
    造間就買賣房屋標的範圍之意思表示不合致，該法律行為自
    始不成立生效云云。因被上訴人認兩造間之房屋買賣契約自
    始不成立，伊有提起本件確認之訴之利益。爰起訴求為確認
    伊與被上訴人間就坐落台北市○○區○○段3小段21-2、3等
    地號土地上，編號A1棟第7樓房屋1戶及上開建物地下一層編
    號10、11號平面式停車位之買賣契約關係存在之判決。原法
    院以被上訴人在原法院審理時陳述：「我們承認兩造確實有
    簽立買賣契約書，但對於被告（即被上訴人）應交付給原告
    （即上訴人）房屋的面積我們有爭執，我們並不否認買賣契
    約關係存在」等語（見原法院95年11月8日言詞辯論筆錄）
    ，因認被上訴人既已不爭執系爭買賣契約關係之存在，則上
    訴人提起本件確認之訴，即欠缺權利保護必要，上訴人之訴
    顯無理由，而不經言詞辯論，逕予判決駁回上訴人之訴。
三、經查上訴人主張被上訴人委請律師發函予伊，表示因伊片面
    主張買受及交付房屋坪數之意思表示，與被上訴人公司出賣
    房屋坪數之意思表示及兩造所簽訂之契約不相符合，兩造間
    就買賣房屋標的範圍之意思表示不合致，該法律行為自始不
    成立生效，有上訴人提出之郵局存證信函可憑（原法院卷74
    -79頁）；被上訴人在上開郵局存證信函並表示：兩造均應
    履行回復原狀，請於7日內至被上訴人公司領取退還繳納之
    價款240萬元。則上訴人主張被上訴人否認兩造間之房屋買
    賣關係存在，似非無據，能否謂上訴人提起本件確認之訴欠
    缺權利保護必要，即非無疑。原法院以上訴人之訴在法律上
    顯無理由，不經言詞辯論，逕以判決駁回之，尚有未洽。原
    法院所行訴訟程序顯有重大之瑕疵，上訴人復不同意由第二
    審法院就本事件自為實體之裁判，以補正上開訴訟程序之瑕
    疵，則為維持審級制度，自有將本事件發回原法院更為裁判
    之必要。從而上訴人執此指摘原判決不當，求予廢棄，將本
    事件發回原法院更為裁判，以維審級之利益，為有理由。爰
    將原判決廢棄，發回原法院更行審理。
四、據上論結，本件上訴為有理由，依民事訴訟法第451條第1項
    ，判決如主文。
中　　華　　民　　國　　96　　年　　6　　月　　6　　日
                  民事第八庭
                      審判長法　官  劉勝吉
　　　　　　　　　　　　　　法　官  連正義
　　　　　　　　　　　　　　法　官  鄭威莉
正本係照原本作成。
如不服本判決，應於收受送達後20日內向本院提出上訴書狀，其
未表明上訴理由者，應於提出上訴後20日內向本院補提理由書狀
（均須按他造當事人之人數附繕本）上訴時應提出委任律師或具
有律師資格之人之委任狀；委任有律師資格者，另應附具律師資
格證書及釋明委任人與受任人有民事訴訟法第466條之1第1項但
書或第2項（詳附註）所定關係之釋明文書影本。
中　　華　　民　　國　  96　　年　　6 　　月　　7 　　日
　　　　　　　　　　　　　　書記官  李垂福
附註：
民事訴訟法第466條之1（第1項、第2項）：
對於第二審判決上訴，上訴人應委任律師為訴訟代理人。但上訴
人或其他法定代理人具有律師資格者，不在此限。
上訴人之配偶、三親等內之血親、二親等內之姻親，或上訴人為
法人、中央或地方機關時，其所屬專任人員具有律師資格並經法
院認為適當者，亦得為第三審訴訟代理人。
